【裁判字號】    89,訴緝,11
【裁判日期】    900529
【裁判案由】    妨害自由等
【裁判全文】
臺灣臺北地方法院刑事判決                          八十九年度訴緝字第一一號
    公  訴  人  臺灣臺北地方法院檢察署檢察官
    被      告  乙○○
    選任辯護人  趙國生
                蕭元亮
右列被告因妨害自由等案件，經檢察官提起公訴（八十五年偵字第二七二二二號），
本院判決如左：
        主  文
乙○○共同以強暴、脅迫使人行無義務之事，處有期徒刑月，如易科罰金，以佰
元折算壹日。
        事  實
一、乙○○與史雲濤( 史雲濤業經本院以共同以非法方法，剝奪人之行動自由，處有
    期徒刑肆月，緩刑肆年確定) 、曾俊生 (曾俊生業經台灣高等法院以共同以強暴
    、脅迫使人行無義務之事，累犯，處有期徒刑月，如易科罰金，以佰元折算
    壹日確定) ，及另二名女性友人，於民國八十五年十二月二日晚上二十三時許，
    從臺北市○○○路○段「全球影城」觀賞電影散場出來時，乙○○發現其所持有
    未能兌現之面額新台幣（下同）一百萬元支票之發票人甲○○攜同女伴林佩嬅正
    在附近，即刻上前出手拉扯甲○○，欲將之帶往人行較少之小巷道談話，甲○○
    因恐深夜被帶入人跡稀少之小巷道內會有不測即行抗拒，曾俊生、史雲濤見狀乃
    上前與乙○○分別對甲○○施以推、拉、勒頸、出拳及以器物毆擊等強暴手段，
    欲迫使甲○○與乙○○談判，致甲○○左臉頰瘀腫、左眼角、左上額擦傷（強暴
    之當然結果，不另論罪），甲○○因不欲在現場糾纏，乃提議另找地方商談，而
    與曾俊生、乙○○、史雲濤等三人同乘計程車，乙○○等三人以上開強暴方法，
    使甲○○行無義務之事，而離開現場，另闢場所談話，共同前往台北市○○路○
    段四八號一樓「小歇泡沫紅茶店」談判支票債務之解決。
二、到達該紅茶店後（該店尚未打烊，還有二、三桌客人，店員白冰寧、謝豐伊在場
    ；又甲○○接獲林佩嬅打來行動電話，要林佩嬅在原地即上述南京東路處等他〔
    林女候至當日二十四時許仍不見蔡某而自行返家〕），乙○○與曾俊生即以電話
    連繫曲華安（曲華安業經本院以共同以脅迫使人行無義務之事，累犯，處有期徒
    刑月，如易科罰金以佰元折算壹日確定) 及綽號「小何」之成年男子（真實
    姓名、年籍不詳）二人陸續前來，與史雲濤共五人，連同甲○○坐於同一桌，該
    五人乃基於恐嚇脅迫使人行無義務之事之共同犯意聯絡，由乙○○取出一張面額
    一百萬元但已被退票之支票，向甲○○威嚇說：「我們一直都在找你，這張支票
    我隨時都帶在身上。....我們主要談錢，只要拿錢出來，就沒有事。....」等語
    ，曾俊生亦出言向甲○○恫嚇稱：「要是你乖乖的跟我們來就不會弄的這麼難看
    了，....如不拿錢出來，別想走。」等語，曲華安則向甲○○恫嚇稱：「你是不
    是住在民生東路民生社區那邊，就是加油站旁邊，我常去那裡找你哦，怎都找不
    到你呢？....。」等語，「小何」亦稱：「上次福華飯店被你跑掉，這次還是找
    到，看你何處跑。」等語，甲○○因已遭毆傷，復驚懼於乙○○攜有不明器械，
    此刻復遭多人環伺連番威嚇，致心生畏懼，恐生危害於己身生命、身體之安全，
    乃不得不依乙○○等人之要脅，立下讓渡其所有車牌號碼ＥＹ─六五六八賓士自
    小客車之書面一紙，由史雲濤拉甲○○之手在其上捺印（起訴書漏載），甲○○
    並將車鑰匙、行車執照、第一產物保險公司強制汽車第三人責任保險證，暨國民
    身分證等證件交予乙○○，乙○○即持該鑰匙至南京東路某停車場將該車輛開至
    上開紅茶店（嗣由曾俊生駛至台北市○○街一六九號一樓即曾某所任職之公司處
    保管），「小何」乃又對甲○○恐嚇稱：這事只有我們六人知道，不得報警，四
    海幫青壯派人手眾多，你是有頭有臉的人，行蹤都在掌握之中，我們隨時可找到
    你，若報警或有人被抓，就到你住處放炸彈，到時你怎麼死的都不知道等語；並
    約定於八十五年十二月三日下午十六時許，在台北市○○路○段四七八號隆興當
    鋪碰面典當車子後，該日凌晨二時許方讓甲○○離去。惟甲○○於驚懼之餘仍報
    警處理，而於同日下午十七時十分許，經警在上開當鋪前當場捕獲曾俊生、史雲
    濤、曲華安三人，並扣得上開車輛及行車執照、保險證、國民身分證等證件（均
    經甲○○領回），乙○○則乘隙逃逸。
三、案經甲○○訴由台北市政府警察局信義分局移送臺灣臺北地方法院檢察署檢察官
    偵查起訴。
        理  由
一、訊據被告乙○○除否認有強暴脅迫行為，辯稱：上計程車及至泡沫紅茶店均是甲
    ○○自己提議的，而綽號「小何」之成年男子不是伊找來的，「小何」曾說什麼
    伊不知情云云，其餘時間、地點均無誤。
二、經查：
（一）前揭事實，業據告訴人甲○○迭於警訊時及偵查中指訴甚詳，核與證人林佩嬅
      於警訊時之證述相符（見偵查卷第二０至二四、五三、五四、八一、八二頁、
      第二七頁），並有附於偵查卷第二六、三四、三八頁之診斷證明書、領據、車
      輛照片與附於審理卷第二０、二一、六一頁之讓渡書、支票及存款不足退票單
      （均影本）、紅茶店照片足憑。
（二）由上揭讓渡書、支票及退票單觀之，乙○○所持有告訴人為發票人之面額一百
      萬元支票，其發票日為八十五年六月二十八日，同日提示經退票，告訴人於八
      十五年十二月二日立具該讓渡書載明以其所有之前開賓士車輛無條件讓渡後了
      結該一百萬元債務云云。乃該債務延欠達約半年，告訴人竟於被龐某等人遇見
      及在紅茶店聊天後，即幡然改欲清償，並以尚未經估價之車輛無條件讓渡抵付
      ，且急行於翌（三）日至當舖典當求現；則如非確有事實欄所揭情事，衡情殆
      屬不可思議，告訴人之指訴與證人林佩嬅之證述，自極可信。
（三）史雲濤於偵查中供明在該紅茶店「我們六人坐同桌」（偵查卷第五九頁，按被
      告曾俊生於警訊、偵查中亦為相同供述，見同卷第五、五八頁），其於審理中
      辯稱伊與龐某、蔡某坐不同桌，不知龐某、蔡某談什麼云云，顯非事實。告訴
      人於偵查中雖指稱當時「另一位（按似指被告史雲濤）則比較沒講話」（同上
      卷第八三頁），然於警訊時指認史雲濤後即指稱係由史某強拉伊之手在讓渡書
      上捺印（同上卷第二三頁），參以史某於前開車輛欲行典當之時在場，是其固
      未對告訴人出言恐嚇，惟就龐某等人之恐嚇犯行亦具犯意聯絡，至為灼然。曲
      華安於警訊時供稱：伊是到紅茶店後，乙○○告訴伊蔡董欠他一筆錢要伊幫他
      ，伊只是幫忙助勢，沒有任何代價，是龐某叫伊嚇一個叫蔡董的人，伊才照著
      向蔡某說你是不是住在民生東路等的話（同上卷第一五至一七頁），於偵查中
      亦稱是龐某叫伊如此說，他叫伊嚇嚇蔡某（同上卷第四二頁），其確知係為龐
      某討債而恐嚇告訴人無訛，於審理中所辯「不知道那些話的意思」云云，自屬
      虛構。史雲濤於警訊及偵查初訊時，對乙○○、曾俊生二人於戲院旁如何與甲
      ○○鬥毆、如何緊勒甲○○之項脖、渠三人如何圍住甲○○，而後一起乘坐計
      程車，而在泡沫紅茶店內，乙○○、曾俊生、曲華安、「小何」等人如何輪番
      恫嚇、脅迫甲○○，致其交出諸項證件、自小客車並簽寫讓渡書之經過，詳細
      供明（同上卷第九至一一、四一、四二頁），所述亦與告訴人指訴之情節大致
      符合。
（四）起訴書雖認被告與曾俊生、史雲濤三人前開強暴脅迫甲○○至泡沫紅茶店之所
      為，係犯刑法第三百零二條之妨害自由罪嫌。惟查甲○○於本院調查中證稱：
      「我不想在巷子糾纏，怕發生問題，所以同意上計程車」等語（見本院八十九
      年一月四日訊問筆錄），另查證人白冰寧、謝豐伊於原審法院審理中證稱：當
      時告訴人並不是被架進紅茶店，沒有被控制自由，只有看到他們在聊天，並沒
      有不尋常等語（見本院八十六年度訴字第六九一號卷第五七頁）。是尚難認甲
      ○○已達到被剝奪行動自由之程度，被告等三人顯然係以強暴脅迫手段，以使
      甲○○行無義務之事而同意前往該紅茶店。
（五）綜上所述，被告否認有強暴脅迫行為，顯係卸責之詞，不足採信，本件事證已
      臻明確，被告犯行堪予認定。
三、核被告所為，係以強暴脅迫，使人行無義務之事，犯刑法第三百零四條第一項之
    罪，其如事實欄第一項、第二項所示行為，核係繼續進行，應屬一行為。又其等
    以強暴之方法使告訴人行無義務之事，雖致告訴人受有如事實欄所示之傷，惟尚
    難認其等另有傷害之故意，故此乃該強暴方法之當然結果，不另論罪。又被告等
    人對告訴人恐嚇之行為，乃所犯強制罪之部分行為，亦不另論罪。公訴意旨認被
    告係犯刑法第三百零二條第一項及第三百零五條之罪，起訴法條應予變更。被告
    乙○○與史雲濤、曾俊生、曲華安、及真實姓名年籍不詳之成年男子「小何」之
    間，相互間均有犯意聯絡及行為分擔，均為共同正犯。爰審酌被告犯罪之動機、
    目的、手段、品行、智識程度、所生危害及犯罪後否認犯行之態度等一切情狀，
    量處有期徒刑三月。末按刑法第四十一條業已修正為：「犯最重本刑為五年以下
    有期徒刑以下之刑之罪，而受六個月以下有期徒刑或拘役之宣告，因身體、教育
    、職業、家庭之關係或其他正當事由，執行顯有困難者，得以一元以上三元以下
    折算一日，易科罰金。但確因不執行所宣告之刑，難收矯正之效，或難以維持法
    秩序者，不在此限。」「併合處罰之數罪，均有前項情刑，其應執行之刑逾六月
    者，亦同」，並於九十年一月四日修正，同年月十日經總統公布施行，是被告犯
    後法律已有變更，依刑法第二條第一項前段之規定，應適用最有利被告之修正後
    刑法第四十一條之規定，諭知易科罰金之折算標準。
據上論斷，應依刑事訴訟法第二百九十九條第一項前段、第三百條，刑法第二條第一
項前段、第二十八條、第三百零四條第一項、第四十一條第一項前段，罰金罰鍰提高
標準條例第一條前段、第二條，判決如主文。
本案經檢察官羅月君到庭執行職務
中      華      民      國      九十      年      五      月    二十九  日
                                      臺灣臺北地方法院刑事第二庭
                                          法  官  張  宇  樞
右正本證明與原本無異。
如不服本判決，應於判決送達後十日內，向本院提出上訴狀。
                                          書記官  楊  麗  娟
中      華      民      國      九十      年      五      月    三十    日
附錄論罪科刑法條：
刑法第三百零四條第一項：
以強暴、脅迫使人行無義務之事或妨害人行使權利者，處三年以下有期徒刑、拘役或
三百元以下罰金。


司法院資訊處製作；財團法人民間司法改革基金會備份。
